臺灣臺北地方法院民事判決 
110年度家繼訴字第91號
原      告  吳文祥  
訴訟代理人  林裕智律師
複代 理 人  陳怡伶律師
被      告  姚吳麗玲
            吳文煌  
            林吳麗珠
            吳麗娟  


共      同
訴訟代理人  陳崇善律師
上列當事人間請求分割遺產事件，本院於民國111年5月5日言詞
辯論終結，判決如下：
    主    文
兩造就被繼承人吳騰蛟所遺如附表一所示之遺產，應分割如附表
一本院分割方法欄所示。
訴訟費用由兩造依附表二所示應繼分比例負擔。
    事實及理由
一、原告起訴主張:被繼承人吳騰蛟於民國97年7月25日死亡，其
    繼承人為配偶吳葉腰、其子女即兩造共6人，嗣吳葉腰於101
    年5月6日死亡，其死亡後之應繼分由兩造再轉繼承，故兩造
    應繼分比例應如附表二所示各為5分之1。又被繼承人吳騰蛟
    遺有附表一所示之遺產尚未分割，今兩造就附表一所示遺產
    部分，無法達成分割協議，且兩造並無不分割協議，爰依民
    法第1164條規定，請求附表一所示之遺產，依附表一「原告
    主張分割方法」欄所示予以分割等語。並聲明:㈠兩造就如附
    表一所示被繼承人吳騰蛟之遺產，應按如附表一「原告主張
    分割方法」欄所示分割。㈡訴訟費用由兩造按附表二所示之
    應繼分比例負擔，
二、被告則以:對被繼承人吳騰蛟之遺產範圍如附表一所示沒有
    意見，但原告只有請求分割被繼承人吳騰蛟之遺產，被告認
    為應該要跟母親即吳葉腰之遺產一併分割，不能只分割被繼
    承人吳騰蛟部分，被繼承人吳騰蛟之遺產繼承人包括吳葉腰
    及兩造共6人，每人應繼分應為6分之1，吳葉腰之應繼分部
    分，應列吳葉腰全體繼承人繼承，要求原告應該將吳葉腰的
    遺產一併列入分割等語。
三、按繼承人得隨時請求分割遺產。但法律另有規定或契約另有
    訂定者，不在此限；繼承人有數人時，在分割遺產前，各繼
    承人對於遺產全部為公同共有；公同共有物之分割，除法律
    另有規定外，準用關於共有物分割之規定；各共有人，除法
    令另有規定外，得隨時請求分割共有物，但因物之使用目的
    不能分割或契約訂有不分割之期限者，不在此限，民法第11
    64條、第1151條、第830條第2項、第823條第1項分別定有明
    文。而遺產分割，依民法第830條第2項之規定，應由法院依
    民法第824條命為適當之分配，法院定共有物之分割方法，
    應斟酌當事人之聲明、共有物之性質、經濟效用及全體共有
    人之利益等公平決之，並不受當事人聲明之拘束。
四、本院之判斷:
  ㈠被繼承人吳騰蛟於97年7月25日死亡，遺有附表一所示遺產尚
    未分割，兩造為被繼承人吳騰蛟之全體繼承人等情，為兩造
    所不爭執，復有財政部臺北國稅局遺產稅繳清證明書、郵政
    儲金存款餘額證明書、臺灣銀行存款餘額證明書、台北富邦
    商業銀行存款餘額證明書、第一銀行存款餘額證明書、兩造
    戶籍謄本、被繼承人吳騰蛟除戶戶籍謄本、繼承系統表、建
    物登記第一類謄本及土地登記第一類謄本、吳葉腰除戶戶籍
    謄本等件在卷可證(見本院卷第17至33、47至67、83頁)。又
    兩造未有分割協議，全部為公同共有，而上述遺產無不能分
    割之情形，依照上開法條規定，原告請求裁判分割，為有理
    由，應予准許。
　㈡被告雖主張應將吳葉腰之遺產一併列入分割，然查，被繼承
    人吳騰蛟與吳葉腰為不同自然人，其等遺產依法並無必須一
    併分割之必要。且兩造同為吳葉腰之法定繼承人，被告就此
    部分亦無爭執，基此，原告主張就吳葉腰繼承被繼承人吳騰
    蛟遺產部分，直接由兩造為再轉繼承人繼承吳葉腰之應繼分
    ，由兩造除原有之6分之1應繼分外，加上再轉繼承之應繼分
    各30分之1，合計兩造各有5分之1應繼分，本院認於法並無
    不合。被告一再要求要將吳葉腰之遺產與本件合併分割，無
    法律上之依據，尚非可採。
　㈢分割方法:
　⒈按分割之方法不能協議決定，或於協議決定後因消滅時效完
    成經共有人拒絕履行者，法院得因任何共有人之請求，命為
    下列之分配：一、以原物分配於各共有人。但各共有人均受
    原物之分配顯有困難者，得將原物分配於部分共有人。二、
    原物分配顯有困難時，得變賣共有物，以價金分配於各共有
    人；或以原物之一部分分配於各共有人，他部分變賣，以價
    金分配於各共有人，民法第824條第2項定有明文。原告雖主
    張就附表一編號1至4不動產部分，應予變價分割，然被告就
    此分割方法並無合意，是依上開說明，分割共有物應以原物
    分配為原則，且原物分配並無困難，是本院認就附表一編號
    1至4不動產部分，應依兩造應繼分分割為分別共有。
　⒉就附表一編號5至23所示部分，原告主張均依兩造應繼分為分
    割，本院審酌原告主張之分割方法，符合遺產性質、經濟效
    用及全體共有人之利益，尚值採取，故原告請求依附表一編
    號5至23所示之應繼分比例分割為分別共有，應予准許。
五、綜上所述，原告依民法第1164條規定，請求與被告分割如附
    表一所示之遺產，並無不合，應予准許，爰依職權定分割方
    法如「本院分割方法」欄所示。並依家事事件法第51條準用
    民事訴訟法第79條、第80條之1規定，為訴訟費用負擔之判
    決。
六、本件事證已臻明確，兩造其餘之攻擊或防禦方法及所用之證
    據，經本院斟酌後，認為均不足以影響本判決之結果，爰不
    逐一論列，附此敘明。
七、據上論結，本件原告之訴有理由，爰判決如主文。
中　　華　　民　　國　　111 　年　　5 　　月　　26　　日
                    家事法庭法  官  陳諾樺
以上正本係照原本作成。
如對本判決上訴，須於判決送達後20日內向本院提出上訴狀。如
委任律師提起上訴者，應一併繳納上訴審裁判費。
中　　華　　民　　國　　111 　年　　5 　　月　　26　　日
                            書記官  區衿綾
附表一：被繼承人遺產
編號 項目 價值 (新臺幣) 證據 原告主張分割方法 本院分割方法 1 臺北市○○區○○段○○段000000000地號 17,058,960元  土地登記謄本(見本院卷第63至67頁) 變價分割，所得價金由兩造按附表二所示應繼分比例分配之 由兩造按附表二所示應繼分比例分割為分別共有 2 臺北市○○區○○段○○段000000000地號  土地登記謄本(見本院卷第65頁)   3 臺北市○○區○○段○○段000000000地號  土地登記謄本(見本院卷第67頁)   4 臺北市○○區○○段○○段0000000000號（門牌號碼:臺北市○○區○○街00巷00號2樓）  建物登記謄本(見本院卷第61頁) 實價登錄(見本院卷第69頁)    5 臺北杭南郵局( 000000000號定存存單) 80萬元及其孳息 郵政儲金存款餘額證明書(見本院卷第23頁) 由兩造按附表二所示應繼分比例分配之 由兩造按附表二所示應繼分比例分配之 6 臺北杭南郵局( 000000000號定存存單) 80萬元及其孳息 同上 同上 同上 7 臺北杭南郵局(000000000號定存存單) 70萬元及其孳息 同上 同上 同上 8 臺北杭南郵局(000000000號定存存單 70萬元及其孳息 同上 同上 同上 9 臺北杭南郵局(000000000號定存存單) 80萬元及其孳息 同上 同上 同上 10 臺北杭南郵局(000000000號定存存單) 80萬元及其孳息 同上 同上 同上 11 臺北杭南郵局(000000000號定存存單) 70萬元及其孳息 同上 同上 同上 12 臺北杭南郵局(000000000號定存存單) 70萬元及其孳息 同上 同上 同上 13 臺北杭南郵局存款(帳號：00000000000000) 72,715元及其孳息 郵政儲金存款餘額證明書(見本院卷第25頁) 同上 同上 14 臺灣銀行城中分行(000000000000號定存存單) 80萬元及其孳息 臺灣銀行存款餘額證明書(見本院卷第27頁) 同上 同上 15 臺灣銀行城中分行(000000000000號定存存單) 80萬元及其孳息 同上 同上 同上 16 臺灣銀行城中分行存款(帳號：000000000000) 11,256元及其孳息 同上 同上 同上 17 台北富邦商業銀行(00000000000000號定存存單) 10萬元及其孳息 台北富邦商業銀行存款餘額證明書(見本院卷第29至31頁) 同上 同上 18 台北富邦商業銀行存款(帳號00000000000000) 20,804元及其孳息 同上 同上 同上 19 第一商業銀行忠孝路分行定存單(00000000000號) 430萬元及其孳息 第一銀行存款餘額證明書(見本院卷第33頁) 同上 同上 20 第一商業銀行忠孝路分行支票存款(帳號00000000000) 345,130元及其孳息 同上 同上 同上 21 第一商業銀行忠孝路分行活期存款(帳號00000000000) 48元及其孳息 同上 同上 同上  22 新光金融控股股份有限公司股票 1385股 財政部臺北國稅局遺產稅繳清證明書(見本院卷第19頁) 同上 同上  23 新光金融控股股份有限公司股利 2,059元 同上 同上 同上 

附表二：應繼分比例
編號 姓名 應繼分比例 1 吳文祥 1/5 2 姚吳麗玲 1/5 3 吳文煌 1/5 4 林吳麗珠 1/5 5 吳麗娟 1/5